---
title: "Modelo Tesis"
author: "LuisV"
date: "10/18/2020"
output: html_document
editor_options: 
  chunk_output_type: console
---

```{r setup, include=FALSE}
knitr::opts_chunk$set(echo = TRUE)
```

```{r paquetes}
library(tidyverse)
library(skimr)
library(normtest)
library(nortest)
library(MASS)
library(car)
library(moments)
library(gglm)
library(ggfortify)
theme_set(theme_light())

```

Directorio

```{r directorio}

ruta <- "~/Documents/itam/Tesis_git/"
setwd(ruta)

```

Cargamos data

```{r}

data_modelo <- readRDS(file = "Output/data_modelo.rds")

df.aventurate <- data_modelo[[1]]
df.educativo <- data_modelo[[2]] %>% 
  na.omit()
df.sueno <- data_modelo[[3]]
df.tradicional <- data_modelo[[4]]
df.global <- data_modelo[[5]]


```

Probemos modelar el ingreso de la oficina virtual como una ponderación.
El ingreso se obtendrá como el % de participación en la venta de boletos del estado i
por el ingreso per capita del estado i

$$
pib pc = \sum_i w_i*pibpc_i
$$


```{r pibpc oficina virtual}

total_boletos <- df.aventurate %>% 
  filter(Estado != "Oficina Virtual") %>% 
  group_by(Sorteo) %>% 
  summarise(total_boletos = sum(Venta_Estado)) %>% 
  ungroup()

df.aventurate %>% 
  filter(Estado != "Oficina Virtual") %>% 
  group_by(Estado, Sorteo) %>% 
  summarise(n_boletos = sum(Venta_Estado)) %>% 
  ungroup() %>% 
  left_join(total_boletos, by = "Sorteo") %>% 
  mutate(pct_boletos = n_boletos/total_boletos) %>% 
  select(Estado, Sorteo, pct_boletos)
  

  


```

Modelos

Se presenta el primero modelo :

ln(boletos) ~ ln(pib_pc) 

Las pruebas visuales muestran que para los sorteos mi sueño y tradicional no se cumple
el supuesto de normalidad por lo que se procede a realizar la transformación box-cox
para "normalizar los residuales"



```{r modelo 1}

mod_log_log <- function(df){
  df %>%
  mutate(campus = if_else(campus == "Si", 1, 0),
         campus = as.factor(campus)) %>% 
  lm(log(Venta_Estado) ~ log(pib_pc), data = .)
} 

#Aventurate  
aven1 <- mod_log_log(df.aventurate)

autoplot(aven1)
jb.norm.test(aven1$residuals)
ad.test(aven1$residuals)

#Educativo
educ1 <- mod_log_log(df.educativo)
autoplot(educ1)
jb.norm.test(educ1$residuals)
ad.test(educ1$residuals)

#Mi sueño
suen1 <- mod_log_log(df.sueno)
autoplot(suen1)
jb.norm.test(suen1$residuals)
x <- rnorm(217, mean = 430, sd = 150)
jb.norm.test(x)


ad.test(suen1$residuals)

#Tradicional
trad1 <- mod_log_log(df.tradicional)
autoplot(trad1)
jb.norm.test(trad1$residuals)
ad.test(trad1$residuals)

#Agrupamos en una tabla

stargazer(aven1, educ1, suen1, type = "latex")

```

Transformación box-cox

Se realiza transformación box-cox a los modelos mi sueño y tradicional

```{r box-cox}

mod1_suen <- lm(log(Venta_Estado) ~ log(pib_pc), data = df.sueno)
boxcox(mod1_suen)

mod1_suen_trans <- lm(log((Venta_Estado)^(1/2)) ~ log(pib_pc), data = df.sueno)
plot(mod1_suen_trans)
hist(mod1_suen_trans$residuals)


```




Se presenta el segundo modelo:

ln(boletos) ~ ln(pib pc) + campus

campus: variable indicadora en donde se 1 si existe un campus tec en la entidad y 0 en caso contrario
Agregar esta variable fue por comentarios recibidos de los sinodales

Se observa que la inclusión de esta variable nos hace ver que el efecto fijo de tener un campus tec en la ciudad no es 

```{r modelo 2}

mod_log_log2 <- function(df){
  df %>%
  mutate(campus = if_else(campus == "Si", 1, 0),
         campus = as.factor(campus)) %>% 
  lm(log(Venta_Estado) ~ log(pib_pc) + campus, data = .)
}

#Aventurate  
aven2 <- mod_log_log2(df.aventurate)
summary(aven2)
anova(aven2)


autoplot(aven2)
jb.norm.test(aven2$residuals)

#Educativo
educ2 <- mod_log_log2(df.educativo)
summary(educ2)
anova(educ2)

autoplot(educ2)
jb.norm.test(educ2$residuals)

#Mi sueño
suen2 <- mod_log_log2(df.sueno)
summary(suen2)
anova(suen2)
autoplot(suen2)
jb.norm.test(suen2$residuals)

#Tradicional
trad2 <- mod_log_log2(df.tradicional)
summary(trad2)
anova(trad2)
autoplot(trad2)
jb.norm.test(trad2$residuals)



hist(trad2$residuals)
#Agrupamos en una tabla

stargazer(aven2, educ2, suen2, trad2, type = "text")


```

Se presenta el tercer modelo:

boletos ~ pib_pc + pib_pc^2

Aquí si de ley se tiene que hacer alguna transormación.

```{r}

mod_sq <- function(df){
  df %>%
  mutate(campus = if_else(campus == "Si", 1, 0),
         campus = as.factor(campus)) %>% 
  lm(Venta_Estado ~ pib_pc + I(pib_pc ^ 2), data = .)
} 



```

```{r box-cox transformation}

mod <- lm(Venta_Estado ~ pib_pc + I(pib_pc ^ 2), data = df.tradicional)
summary(mod)

b <- boxcox(mod)

lambda <- b$x # lambda values

lik <- b$y # log likelihood values for SSE

bc <- cbind(lambda, lik) # combine lambda and lik

sorted_bc <- bc[order(-lik),] # values are sorted to identify the lambda value for the maximum log likelihood for obtaining minimum SSE

head(sorted_bc, n = 10)


mod_t <- lm(Venta_Estado^(0.181818) ~ pib_pc + I(pib_pc ^ 2), data = df.tradicional)

plot(mod_t$fitted.values, rstandard(mod_t)) # raw residuals vs fitted values

summary(mod_t)

hist(mod_t$residuals)
qqPlot(rstandard(mod_t))

skewness(mod_t$residuals)
kurtosis(mod_t$residuals)

adj_rsq1 <- summary(mod)$adj.r.squared

adj_rsq2 <- summary(mod_t)$adj.r.squared

cat("Adjusted R-Square (before transformation):", adj_rsq1, "Adjusted R-Square (after transformation):", adj_rsq2, sep = "\n")

original <- mod$fitted.values

after_transformation <- mod_t$fitted.values

back_transformation <- mod_t$fitted.values^(-10)

fittedvalues <- data.frame(original, after_transformation, back_transformation)

head(fittedvalues, n = 10)

jb.norm.test(rstandard(mod_t)) #Segun la prueba ya se distribuye normal

```

```{r box-cox fn}

bxcx <- function(modelo, df){
  
  b <- boxcox(modelo)
  lambda <- b$x # lambda values
  lik <- b$y # log likelihood values for SSE
  bc <- cbind(lambda, lik) # combine lambda and lik
  sorted_bc <- bc[order(-lik),] # values are sorted to identify the lambda    value for the maximum log likelihood for obtaining minimum SSE  
  lambda_selection <- round(sorted_bc[1,1],2) # lambda value selected for making the transformation
  mod_t <- lm(Venta_Estado^(lambda_selection) ~ pib_pc + I(pib_pc^2), data = df)
  
  return(mod_t)

}

aven_sq <- lm(Venta_Estado ~ pib_pc + I(pib_pc ^ 2), data = df.aventurate)

boxcox_model <- bxcx(aven_sq, df.aventurate)


```

Ya vi que el modelo no jala, le aplicamos box-cox

```{r modelo cuadratico}

#Sorteo Aventurate

aventurate_sq <- lm(Venta_Estado ~ pib_pc + I(pib_pc ^ 2), data = df.aventurate)

aventurate_sq <- bxcx(aventurate_sq, df.aventurate)
autoplot(aventurate_sq)
jb.norm.test(aventurate_sq$residuals)
x <- rnorm(800, mean = 300, sd = 90)
jb.norm.test(x)
hist(aventurate_sq$residuals)

#Sorteo Educativo

educativo_sq <- lm(Venta_Estado ~ pib_pc + I(pib_pc ^ 2), data = df.educativo)
educativo_sq <- bxcx(educativo_sq, df.educativo)
autoplot(educativo_sq)
jb.norm.test(educativo_sq$residuals)
hist(educativo_sq$residuals)

#Sorteo Mi Sueño

sueno_sq <- lm(Venta_Estado ~ pib_pc + I(pib_pc ^ 2), data = df.sueno)
sueno_sq <- bxcx(sueno_sq, df.sueno)
autoplot(sueno_sq)
jb.norm.test(sueno_sq$residuals)
hist(sueno_sq$residuals)

#Sorteo Tradicional
tradicional_sq <- lm(Venta_Estado ~ pib_pc + I(pib_pc ^ 2), data = df.tradicional)
tradicional_sq <- bxcx(tradicional_sq, df.tradicional)
autoplot(tradicional_sq)
hist(tradicional_sq$residuals)

```



```{r modelo 3}



#Aventurate  
aven_sq <- mod_sq(df.aventurate)
summary(aven_sq)
hist(aven_sq$residuals)
autoplot(aven_sq)
jb.norm.test(aven_sq$residuals)
plot(aven_sq)

#Educativo
educ_sq <- mod_sq(df.educativo)
autoplot(educ_sq)
jb.norm.test(educ_sq$residuals)
autoplot(educ_sq)

#Mi sueño
suen_sq <- mod_sq(df.sueno)
autoplot(suen_sq)
jb.norm.test(suen_sq$residuals)

#Tradicional
trad_sq <- mod_sq(df.tradicional)
autoplot(trad_sq)
jb.norm.test(trad_sq$residuals)

#Agrupamos en una tabla

stargazer(aven_sq, educ_sq, suen_sq, type = "latex")




```




