---
title: "Modelo Tesis"
author: "LuisV"
date: "10/18/2020"
output: html_document
editor_options: 
  chunk_output_type: console
---

```{r setup, include=FALSE}
knitr::opts_chunk$set(echo = TRUE)
```

```{r paquetes}
library(tidyverse)
library(skimr)
library(normtest)
library(nortest)
library(MASS)
library(car)
library(moments)

```

Directorio

```{r directorio}

ruta <- "~/Documents/itam/Tesis_git/"
setwd(ruta)

```

Cargamos data

```{r}

data_modelo <- readRDS(file = "Output/data_modelo.rds")

df.aventurate <- data_modelo[[1]]
df.educativo <- data_modelo[[2]] %>% 
  na.omit()
df.sueno <- data_modelo[[3]]
df.tradicional <- data_modelo[[4]]
df.global <- data_modelo[[5]]


```

Probemos modelar el ingreso de la oficina virtual como una ponderación.
El ingreso se obtendrá como el % de participación en la venta de boletos del estado i
por el ingreso per capita del estado i

$$
pib pc = \sum_i w_i*pibpc_i
$$


```{r pibpc oficina virtual}

total_boletos <- df.aventurate %>% 
  filter(Estado != "Oficina Virtual") %>% 
  group_by(Sorteo) %>% 
  summarise(total_boletos = sum(Venta_Estado)) %>% 
  ungroup()

df.aventurate %>% 
  filter(Estado != "Oficina Virtual") %>% 
  group_by(Estado, Sorteo) %>% 
  summarise(n_boletos = sum(Venta_Estado)) %>% 
  ungroup() %>% 
  left_join(total_boletos, by = "Sorteo") %>% 
  mutate(pct_boletos = n_boletos/total_boletos) %>% 
  select(Estado, Sorteo, pct_boletos)
  

  


```

Modelos

Se presenta el primero modelo :

ln(boletos) ~ ln(pib_pc) 

Las pruebas visuales muestran que para los sorteos mi sueño y tradicional no se cumple
el supuesto de normalidad por lo que se procede a realizar la transformación box-cox
para "normalizar los residuales"



```{r modelo 1}

mod_log_log <- function(df){
  df %>%
  mutate(campus = if_else(campus == "Si", 1, 0),
         campus = as.factor(campus)) %>% 
  lm(log(Venta_Estado) ~ log(pib_pc), data = .)
} 

#Aventurate  
aven1 <- mod_log_log(df.aventurate)

autoplot(aven1)
jb.norm.test(aven1$residuals)
ad.test(aven1$residuals)

#Educativo
educ1 <- mod_log_log(df.educativo)
autoplot(educ1)
jb.norm.test(educ1$residuals)
ad.test(educ1$residuals)

#Mi sueño
suen1 <- mod_log_log(df.sueno)
autoplot(suen1)
jb.norm.test(suen1$residuals)
ad.test(suen1$residuals)
#Tradicional
trad1 <- mod_log_log(df.tradicional)
autoplot(trad1)
jb.norm.test(trad1$residuals)
ad.test(trad1$residuals)

#Agrupamos en una tabla

stargazer(aven1, educ1, suen1, trad1, type = "latex")

```

Transformación box-cox

Se realiza transformación box-cox a los modelos mi sueño y tradicional

```{r box-cox}

mod1_suen <- lm(log(Venta_Estado) ~ log(pib_pc), data = df.sueno)
boxcox(mod1_suen)

mod1_suen_trans <- lm(log((Venta_Estado)^(1/2)) ~ log(pib_pc), data = df.sueno)
plot(mod1_suen_trans)
hist(mod1_suen_trans$residuals)


```




Se presenta el segundo modelo:

ln(boletos) ~ ln(pib pc) + campus

campus: variable indicadora en donde se 1 si existe un campus tec en la entidad y 0 en caso contrario
Agregar esta variable fue por comentarios recibidos de los sinodales

```{r modelo 2}

mod_log_log2 <- function(df){
  df %>%
  mutate(campus = if_else(campus == "Si", 1, 0),
         campus = as.factor(campus)) %>% 
  lm(log(Venta_Estado) ~ log(pib_pc) + campus, data = .)
}

#Aventurate  
aven2 <- mod_log_log2(df.aventurate)
summary(aven2)
autoplot(aven2)
jb.norm.test(aven2$residuals)

#Educativo
educ2 <- mod_log_log2(df.educativo)
summary(educ2)
autoplot(educ2)
jb.norm.test(educ2$residuals)

#Mi sueño
suen2 <- mod_log_log2(df.sueno)
summary(suen2)
autoplot(suen2)
jb.norm.test(suen2$residuals)

#Tradicional
trad2 <- mod_log_log2(df.tradicional)
summary(trad2)
autoplot(trad2)
jb.norm.test(trad2$residuals)



hist(trad2$residuals)
#Agrupamos en una tabla

stargazer(aven2, educ2, suen2, trad2, type = "latex")


```

Se presenta el tercer modelo:

boletos ~ pib_pc + pib_pc^2

Aquí si de ley se tiene que hacer alguna transormación.

```{r}

mod_sq <- function(df){
  df %>%
  mutate(campus = if_else(campus == "Si", 1, 0),
         campus = as.factor(campus)) %>% 
  lm(Venta_Estado ~ pib_pc + I(pib_pc ^ 2), data = .)
} 



```

```{r}

mod <- lm(Venta_Estado ~ pib_pc + I(pib_pc ^ 2), data = df.aventurate)
summary(mod)

b <- boxcox(mod)

lambda <- b$x # lambda values

lik <- b$y # log likelihood values for SSE

bc <- cbind(lambda, lik) # combine lambda and lik

sorted_bc <- bc[order(-lik),] # values are sorted to identify the lambda value for the maximum log likelihood for obtaining minimum SSE

head(sorted_bc, n = 10)


mod_t <- lm(Venta_Estado^(-0.10) ~ pib_pc + I(pib_pc ^ 2), data = df.aventurate)

plot(mod_t$fitted.values, rstandard(mod_t)) # raw residuals vs fitted values

summary(mod_t)

hist(mod_t$residuals)
qqPlot(rstandard(mod_t))

skewness(mod_t$residuals)
kurtosis(mod_t$residuals)

adj_rsq1 <- summary(mod)$adj.r.squared

adj_rsq2 <- summary(mod_t)$adj.r.squared

cat("Adjusted R-Square (before transformation):", adj_rsq1, "Adjusted R-Square (after transformation):", adj_rsq2, sep = "\n")

original <- mod$fitted.values

after_transformation <- mod_t$fitted.values

back_transformation <- mod_t$fitted.values^(-10)

fittedvalues <- data.frame(original, after_transformation, back_transformation)

head(fittedvalues, n = 10)

jb.norm.test(rstandard(mod_t)) #Segun la prueba ya se distribuye normal

```



```{r modelo 3}



#Aventurate  
aven_sq <- mod_sq(df.aventurate)
summary(aven_sq)
hist(aven_sq$residuals)
autoplot(aven_sq)
jb.norm.test(aven_sq$residuals)
plot(aven_sq)

#Educativo
educ_sq <- mod_sq(df.educativo)
autoplot(educ_sq)
jb.norm.test(educ_sq$residuals)
autoplot(educ_sq)

#Mi sueño
suen_sq <- mod_sq(df.sueno)
autoplot(suen_sq)
jb.norm.test(suen_sq$residuals)

#Tradicional
trad_sq <- mod_sq(df.tradicional)
autoplot(trad_sq)
jb.norm.test(trad_sq$residuals)

#Agrupamos en una tabla

stargazer(aven_sq, educ_sq, suen_sq, trad_sq, type = "text")




```







